---
title: "Exempeldokument"
author: "Benjamin Kjellson"
date: "2015--12--18"
output:
  html_document:
    fig_caption: true
    theme: darkly
    highlight: zenburn
    css: styles.css
  pdf_document: default
---

# Gör detta först
Efter att ha öppnat denna fil (`exempel.Rmd`) i RStudio, tryck på knappen
`Knit HTML` och läs vidare i det fönster som öppnas.
Där ser du hur det som skrivs i `.Rmd`-filen kommer att se ut i slutändan.

# Detta dokument
Det här dokumentet visar exempel på några saker man kan göra i R Markdown.
Tanken är att du tittar i filen `exempel.Rmd` för att se hur man skriver med
R Markdown, och att du tittar på fönstret som poppar upp när du trycker på
`Knit HTML` för att se hur resultatet ser ut.

## Några exempel
Notera att rubriken för detta stycke är mindre än den förra, och att de nedanför
är ännu mindre. 

En viktig sak vid rubriker är att ha en tom rad innan din rubrik.
## Radbrytning för rubrik
Så här ser det ut när raden ovanför inte är tom.

### Kursiv och fetstilt text
Här visas hur man får *kursiv text*; man kan också få detta _så här_.
Här visas hur man får **fetstilt text**; man kan också få detta __så här__.

### Länkar
Vill du infoga en länk kan den klistras in som vanligt: http://rmarkdown.rstudio.com/authoring_basics.html
eller göras till en 
[hyperlänk](http://rmarkdown.rstudio.com/authoring_basics.html).

### Listor
På detta vis kan man göra en lista:

* Första
* Andra
    + Tredje
    + Fjärde

Notera att listan ovan- och nedanför omges av en blank rad, samt att underlistans
element börjar med fyra mellanslag innan +-tecknet som startar listan.
Vi kan göra en numrerad lista också:

1. Item 1
2. Item 2
3. Item 3
    + Item 3a
    + Item 3b
    
    
### Rad- och sidbyten 
Vill vi börja på ett nytt stycke lämnar vi en tom rad mellan det nya stycket
och det förra. Vill vi börja på en ny rad utan att börja ett nytt stycke
så sätter vi två mellanslag  
och börjar skriva på nästa rad. **Notera** att ett eller noll mellanslag och 
ny rad inte påverkar utseendet, så tveka inte på att börja på en ny rad även
mitt i en mening. Det ökar läsbarheten i `.Rmd`-filen.

Sidbyten (eller långa horisontella streck) kan göras så här: 

***

eller så här:

---

### Tabeller
Följande är ett exempel på en tabell som skapats manuellt (inte i R):

Frukt   | Antal
------- | -----
Äpplen  | 5
Päron   | 10


### Kod
Vi kan även skriva kod i R och använda den i dokumentet.
Vill jag t.ex. räkna ut vad 34/7 är så kan jag göra det; det borde bli `r 34/7`.
Men ofta vill jag inte ha så många decimaler; två kanske räcker i detta fall.
Det får jag enkelt genom att använda mig av R-funktionen `round`. Avrundat
blir svaret alltså `r round(34/7, 2)`.

Vill jag ha större stycken kod som visas så kan jag göra det så här:
```{r}
x <- 5      # Definiera en variabel x
y <- x + 5  # Det som skrivs på samma rad efter # är kommentarer, förresten
x <- 0      # Jag ändrar värdet på x. Men vad är nu värdet på y?

# Värdet på y kommer att visas om jag gör så här:
y
```

De två `#` är en så kallad kommentar och är mest till för att göra det lättare att skilja mellan koden och utskrifter. Om man vill välja en egen kommentar kan man göra detta så här:

```{r, comment="OUTPUT"}
y
```

Om man tycker det är fult och vill ta bort kommentarerna kan man göra detta så här:

```{r, comment=NA}
y
```

Jag kan även skriva kod som inte visas i det slutgiltiga dokumentet:
```{r, include=FALSE}
z <- 3  # Denna kod kommer inte synas, men jag kan ändå använda mig av z senare.
```

Eller så kan jag skriva kod som syns, men som inte utvärderas:
```{r, eval=FALSE}
1 + 2 + 3 + 4
```


#### Plottar
Om jag vill visa en graf kan jag göra detta t.ex. så här:
```{r, fig.cap='Ett spridningsdiagram.'}
plot(cars)
```

Notera att du inte behöver skriva `fig.cap='Diagram 1: Ett spridningsdiagram.'`, då detta numreras automatiskt när du kör `knit to pdf` (men numreringen dyker inte upp när du kör `knit to html`).
Varje plot du tar med i en rapport bör ha ett nummer, så att det inte blir några
missförståelser om vilket diagram du refererar till i texten.
Du kommer kanske skriva något i stil med "Vi ser sedan i Diagram 1 att ...".

Ovan använde jag mig av den inbyggda datamängden `cars`. Det finns ett flertal inbyggda datamänger i `R` som man kan använda sig av om man vill jobba med exempel, så som `cars`, `pressure` och `iris`. För att se vilka data set som finns tillgängliga så kan du skriva in `data()` i konsollen.

Vill jag bara se grafen och ingen kod så går det också genom att skriva med `echo=false` i kodblocket:

```{r, echo=FALSE, fig.cap='Samma spridningsdiagram.'}
plot(cars)
```

Detta gör helt enkelt så att koden inte visas, men fortfarande körs, och används framförallt när man ska visa plottar.

Det finns en del saker att tänka på när man skapar plottar med beskrivande texter.
Det första är att alltid ha en tom rad efter kodblocket. Annars så kommer den beskrivande texten ej att dyka upp. 
Det andra viktiga att tänka på är att om du vill skapa flera plottar och samtidigt använda `fig.cap` för att lägga till en beskrivande text, kan du endast ha en plot per kodblock, annars kommer plottarna ha samma beskrivande text vilket man oftast vill undvika eftersom man då inte kan beskriva plottarna var för sig. Gör **ej** som följande:

```{r, fig.cap='Ett kodblock med två plottar.'}
plot(cars)
plot(pressure)
```

#### Tabeller
Kanske vill jag ha med en tabell som jag inte behöver skapa manuellt som ovan. Vi skapar en enkel data frame i R först:
```{r}
min_tabell <- data.frame(Äpplen = c(3, 4), 
                         Päron = c(9, 5), 
                         Apelsiner = c(10, 20), 
                         Bananer = c(5, 2), 
                         Adress = c("Villovägen 13", "Återvändsgränd 5"))
# Vi lägger till namn i raden längst till vänster i tabellen:
rownames(min_tabell) <- c("Butik A", "Butik B")
```

Sedan visar vi tabellen:
```{r, comment=NA}
min_tabell  # Gör att tabellen visas nedanför
```

Men vi kan få den att se snyggare ut så här:
```{r, results='asis'}
knitr::kable(min_tabell, caption = "Tabell 1: Snyggare tabell med text.")
```

Notera att texten till tabellen ges till funktionen `knitr::kable`, inte genom `fig.cap` som vi använde oss av när vi gjorde en plot.


#### Att generera slumptal
I laboration 2 och 3 kommer du att generera slumptal från olika fördelningar.
Eftersom de är slumptal kan man tänka sig att samma stycke kod kan producera
olika resultat varje gång du kör den eftersom slump är inblandat.
Ett problem som då kan uppstå är att du kanske försöker beskriva det som du ser
i en plot första gången du kör koden, men när du kör om koden så har utseendet
på plotten förändrats drastiskt p.g.a. slumpen.

Det finns ett sätt att undvika detta problem. Som du kommer få veta inför 
laboration 2 så är vanliga slumptalsgeneratorer egentligen helt deterministiska.
Faktum är att det i R går att ge ett "frö" ---ett sorts startvärde--- till 
slumptalsgeneratorn, som gör att all slumptalsgenerering som sker efteråt går
att återskapa exakt. Nedan visas vad som menas:

```{r}
# Utan att sätta ett frövärde: skillnad
slump1 <- runif(4) # generera 4 likformigt fördelade slumptal
slump2 <- runif(4) # generera 4 ANDRA likformigt fördelade slumptal

# Sätter ett frövärde: ingen skillnad
set.seed(19880210) # Ger mitt födelsedatum som ett "frö".
ingen_slump1 <- runif(4) # generera 4 likformigt fördelade slumptal
ingen_slump2 <- runif(4) # generera 4 likformigt fördelade slumptal

set.seed(19880210) # Sätter samma frövärde på nytt
ingen_slump3 <- runif(4) # generera 4 likformigt fördelade slumptal
ingen_slump4 <- runif(4) # generera 4 likformigt fördelade slumptal

slump1
slump2

ingen_slump1
ingen_slump2
ingen_slump3
ingen_slump4
```

I laboration 2 och 3 kommer du att se hur du ska använda funktionen `set.seed`
med ett frö, på ett sådant sätt att dina labbrapporter går att återskapa
till minsta detalj för någon som har tillgång till din kod.


