---
title: "Laboration X"
author: "Förnamn Efternamn"
date: "2024-06-11"
output: 
  html_document:
    fig_caption: yes
---

VIKTIGT: Här är det tänkt att ni ska läsa `.Rmd`-filen för att se hur ni ska 
göra, och HTML-filen (som ni får genom att trycka på `Knit HTML` i RStudio)
för att se hur det kommer att se ut i rapporten.

Här visas hur en vektor `p` som utgör en diskret sannolikhetsfördelning på
heltalen $0, 1, \ldots, 4$ kan läggas in någorlunda snyggt i en tabell i ett
R Markdown-dokument, samt ges en numrering och en beskrivande text.
Hint: vissa av er rekommenderas att göra detta för Keno 11 (laboration 1).

```{r}
# För exemplets skull hittar jag på en vektor p
p <- 1:5 / sum(1:5)
names(p) <- 0:4  # Antar i detta fall att p har namn på sina element
```


Sedan kan jag skapa tabellen på följande vis:
```{r, results='asis'}
df <- data.frame(k = 0:4, p = p)
names(df) <- c("Antal nånting", "Sannolikhet")
rownames(df) <- NULL  # tar bort radnamn för säkerhets skull

knitr::kable(df, 
             caption = "Beskrivande text till tabellen.",
             digits = 3)
```


Ett diagram kan ges en beskrivande text genom
```{r, fig.cap='Ett spridningsdiagram.'}
barplot(p, main = "Lämplig rubrik", xlab = "Antal nånting", ylab = "Sannolikhet")
```

Glöm inte att referera till tabeller och figurer i texten ni skriver.
Dvs, ni kanske skriver något i stil med "Som vi ser i Diagram 1 så..."
eller "Som vi ser i Tabell 1 så...".


**NOTERA**: Skapa **aldrig** egen numrering. När ni kör `Knit to PDF` kommer numreringen att dyka upp automatiskt, även om den inte syns när ni kör `Knit to HTML`.