---
title: "Laboration 2"
author: "Förnamn Efternamn"
date: "`r Sys.Date()`"
output:
  pdf_document: default
  html_document:
    fig_caption: yes
---
\renewcommand{\figurename}{Figur}
\renewcommand{\tablename}{Tabell}

# Sammanfattning
I detta inledande stycke ska ni förklara vad laborationen går ut på och vad ni kom fram till, utan att gå in på detaljer.

# Uppgift 1

## Teoretiska uppgifter

### Upggift 1.1
[a, a + (b-a)/k], [b - (b-a)/k, b]

### Upggift 1.2
(b-a)/k 

### Uppgift 1.3
1/k
1 - 1/k
Bernoulli fördelning med parametern 1/k.

### Upggift 1.4
P(X_1 = j) = nCj * (1/k)^j * (1 - 1/k)^(n-j)
X_1~B(n, 1/k)


### Upggift 1.5
Ja, X_2, X_3, osv. har samma fördelningen som X_1. De är ej obereonde av varandra. Om till exempel X_1 = n, då medför det att X_j = 0 för alla andra j=/=1.

### Upggift 1.6
E(X_1) = n/k
Var(X_1) = (n/k)(1 - 1/k)

E(Y_1) = E(X_1/n) = (1/n)E(X_1) = (1/n)(n/k) = 1/k.
Var(Y_1) = Var(X_1/n) = (1/n²)Var(X_1) = (1/n²)(n/k)(1 - 1/k) = (1/nk)(1 - 1/k).
D(Y_1) = sqrt(Var(Y_1)) = sqrt((1/nk)(1 - 1/k)).

## Kodrelaterade uppgifter
Ännu mer text.
```{r}
set.seed(19981207)


n <- 100
k <- 10


slumptal <- runif(n)


E_X = n/k
Var_X = (n/k)*(1 - 1/k)
D_X = sqrt(Var_X)

E_Y = E_X/n
Var_Y = Var_X/(n^2)
D_Y = sqrt(Var_Y)


hist(slumptal,
     breaks = seq(from = 0, to = 1, length.out = k + 1),    # Skapar 10 delintervall
     main = "Histogram",
     ylab = "Antal",
     xlab = "Värde",
     ylim = c(0, 2*n/k))
abline(a = E_X, b = 0, col = "grey")
abline(a = E_X + 3 * D_X, b = 0, col = "red")
abline(a = E_X - 3 * D_X, b = 0, col = "red")


prop_hist <- function(x, xlab = "Värde") {
  p <- hist(x, breaks = seq(from = 0, to = 1, length.out = k + 1), plot = FALSE)
  p$counts <- p$counts / sum(p$counts)    # Konvertera antal till andelar
  plot(p,
       main = "Andelshistogram",
       ylab = "Andel",
       xlab = xlab,
       ylim = c(0, 0.2))
  axis(2)
}

prop_hist(slumptal)
abline(a = E_Y, b = 0, col = "grey")
abline(a = E_Y + 3 * D_Y, b = 0, col = "red")
abline(a = E_Y - 3 * D_Y, b = 0, col = "red")

```


```{r}
set.seed(19981207)


n <- 1000000
k <- 10


slumptal <- runif(n)


E_X = n/k
Var_X = (n/k)*(1 - 1/k)
D_X = sqrt(Var_X)

E_Y = E_X/n
Var_Y = Var_X/(n^2)
D_Y = sqrt(Var_Y)


hist(slumptal,
     breaks = seq(from = 0, to = 1, length.out = k + 1),    # Skapar 10 delintervall
     main = "Histogram",
     ylab = "Antal",
     xlab = "Värde",
     ylim = c(0, 2*n/k))
abline(a = E_X, b = 0, col = "grey")
abline(a = E_X + 3 * D_X, b = 0, col = "red")
abline(a = E_X - 3 * D_X, b = 0, col = "red")


prop_hist <- function(x, xlab = "Värde") {
  p <- hist(x, breaks = seq(from = 0, to = 1, length.out = k + 1), plot = FALSE)
  p$counts <- p$counts / sum(p$counts)    # Konvertera antal till andelar
  plot(p,
       main = "Andelshistogram",
       ylab = "Andel",
       xlab = xlab,
       ylim = c(0, 0.2))
  axis(2)
}

prop_hist(slumptal)
abline(a = E_Y, b = 0, col = "grey")
abline(a = E_Y + 3 * D_Y, b = 0, col = "red")
abline(a = E_Y - 3 * D_Y, b = 0, col = "red")

```



# Uppgift 2
```{r}


prop_hist <- function(x, xlab = "Värde") {
  p <- hist(x, plot = FALSE)
  p$counts <- p$counts / sum(p$counts)    # Konvertera antal till andelar
  plot(p,
       main = "Andelshistogram",
       ylab = "Andel",
       xlab = xlab)
  axis(2)
}
n1 <- 100
n2 <- 1000000
a <- 1

par(mfrow = c(1,2))
prop_hist(rexp(n1, rate = a))
prop_hist(rexp(n2, rate = a))


m <- 0
s <- 1

par(mfrow = c(1,2))
prop_hist(rnorm(n1, mean = m, sd = s))
prop_hist(rnorm(n2, mean = m, sd = s))
```


# Uppgift 3
```{r}
n <- 100
k <- 10


E_X = n/k
Var_X = (n/k)*(1 - 1/k)
D_X = sqrt(Var_X)

E_Y = E_X/n
Var_Y = Var_X/(n^2)
D_Y = sqrt(Var_Y)


x <- rexp(n, rate = 2)
v <- 1 - exp(-2 * x)




prop_hist <- function(x, xlab = "Värde") {
  p <- hist(x, plot = FALSE)
  p$counts <- p$counts / sum(p$counts)    # Konvertera antal till andelar
  plot(p,
       main = "Andelshistogram",
       ylab = "Andel",
       xlab = xlab,
       ylim = c(0, 0.2))
  axis(2)
}

print(E_Y)
print(D_Y)
# Plotta x och v bredvid varandra
par(mfrow = c(1, 2))
prop_hist(x, xlab = "X")
prop_hist(v, xlab = "V")


abline(a = E_Y, b = 0, col = "grey")
abline(a = E_Y + 3 * D_Y, b = 0, col = "red")
abline(a = E_Y - 3 * D_Y, b = 0, col = "red")

```

