---
title: "Laboration 2"
author: "Andrew Dean & Ekaterina Kershinskaia"
date: "`r Sys.Date()`"
output:
  html_document:
    fig_caption: yes
    theme: darkly
    highlight: zenburn
    css: ../styles.css
  pdf_document: default
---
\renewcommand{\figurename}{Figur}
\renewcommand{\tablename}{Tabell}

# Sammanfattning
Den här labben handlar om att använda slumptalsgeneratorer för att simulera olika fördelningar för att få
en bättre intution för hur olika fördelningar beter sig. Vi vill också undersöka likformigheten av R:s inbygdd
slumptalsgenerator.

# Uppgift 1

## Teoretiska uppgifter

### Upggift 1.1
Vi delar intervallet $[0, 1]$ i $k$ like stora delintervall.

Det första intervallet ges alltså av $I_1 = [0, \frac{1}{k}]$.

Det sista intervallet ges av $I_k = [1 - \frac{1}{k}, 1]$.


### Upggift 1.2
Längden hos varje delintervall ges av $l = \frac{1}{k}$.


### Uppgift 1.3
Sannolikheten att ett slumptal generarad från $Likf[0,1]$ hamnar i $I_1$ är $\frac{1}{k}$.

Sannolikheten att ett slumptal generarad från $Likf[0,1]$ inte hamnar i $I_1$ är $1 - \frac{1}{k}$.

Sannolikheten att hamna i det första intervallet ges av en **Bernoullifördelning** med parametern $p = \frac{1}{k}$.


### Uppgift 1.4
Om vi genererar nu $n$ slumptal från $Likf[0,1]$, sannolikheten att $j$ av dessa hamnar
i det första delintervallet ges av en **binomialfördelning** $X_1 \sim B(n, \frac{1}{k})$
eftersom alla genererade slumptal är oberoende och har densamma sannolikhet att hamna i $I_1$.
Sannolikheten ges alltså av:

$P(X_1 = j) = \binom{n}{j} * (\frac{1}{k})^j * (1 - \frac{1}{k})^{n-j}$


### Uppgift 1.5
Ja, $X_1, X_2, X_3, ..., X_k$ har samma sannolikhetsfördelning som $X_1$. Det här är för att sannolikheten
att hamna i ett godtyckligt detintervall är fortfarande $\frac{1}{k}$, eftersom alla delintervall
är lika stora. 

$X_1, X_2, X_3, ..., X_k$ är ej obereonde av varandra.
Till exempel, om $X_1 = n$, då medför det att $X_j = 0$ för alla andra $j \neq 1$,
eftersom det finns inga slumptal kvar att hamna i ett annat delintervall än $I_1$.


### Uppgift 1.6
Vi sätter $Y_1 := \frac{X_1}{n}$, dvs. andelen av observationerna som hamnar i $I_1$.

$\mathbb{E}[X_1] = np = n \cdot \frac{1}{k} = \frac{n}{k}$.

$\operatorname{Var}(X_1) = np(1-p) = \frac{n}{k}(1 - \frac{1}{k})$.

$\mathbb{E}[Y_1] = \mathbb{E}[\frac{X_1}{n}] = \frac{1}{n}\mathbb{E}[\frac{X_1}] = \frac{1}{n} \cdot \frac{n}{k} = \frac{1}{k}$.

$\operatorname{Var}(Y_1) = \operatorname{Var}(X_1/n) = \frac{1}{n^2} \operatorname{Var}(X_1)
= \frac{1}{n^2} \cdot \frac{n}{k}(1 - \frac{1}{k}) = \frac{1}{nk}(1 - \frac{1}{k})$.

$\operatorname{D}(Y_1) = \sqrt{Var(Y_1)} = \sqrt{\frac{1}{nk}(1 - \frac{1}{k})}$.

## Kodrelaterade uppgifter
Ännu mer text.
```{r}
set.seed(19981207)


n <- 100
k <- 10


slumptal <- runif(n)


E_X = n/k
Var_X = (n/k)*(1 - 1/k)
D_X = sqrt(Var_X)

E_Y = E_X/n
Var_Y = Var_X/(n^2)
D_Y = sqrt(Var_Y)


hist(slumptal,
     breaks = seq(from = 0, to = 1, length.out = k + 1),    # Skapar 10 delintervall
     main = "Histogram",
     ylab = "Antal",
     xlab = "Värde",
     ylim = c(0, 2*n/k))
abline(a = E_X, b = 0, col = "grey")
abline(a = E_X + 3 * D_X, b = 0, col = "red")
abline(a = E_X - 3 * D_X, b = 0, col = "red")


prop_hist <- function(x, xlab = "Värde") {
  p <- hist(x, breaks = seq(from = 0, to = 1, length.out = k + 1), plot = FALSE)
  p$counts <- p$counts / sum(p$counts)    # Konvertera antal till andelar
  plot(p,
       main = "Andelshistogram",
       ylab = "Andel",
       xlab = xlab,
       ylim = c(0, 0.2))
  axis(2)
}

prop_hist(slumptal)
abline(a = E_Y, b = 0, col = "grey")
abline(a = E_Y + 3 * D_Y, b = 0, col = "red")
abline(a = E_Y - 3 * D_Y, b = 0, col = "red")

```


```{r}
set.seed(19981207)


n <- 1000000
k <- 10


slumptal <- runif(n)


E_X = n/k
Var_X = (n/k)*(1 - 1/k)
D_X = sqrt(Var_X)

E_Y = E_X/n
Var_Y = Var_X/(n^2)
D_Y = sqrt(Var_Y)


hist(slumptal,
     breaks = seq(from = 0, to = 1, length.out = k + 1),    # Skapar 10 delintervall
     main = "Histogram",
     ylab = "Antal",
     xlab = "Värde",
     ylim = c(0, 2*n/k))
abline(a = E_X, b = 0, col = "grey")
abline(a = E_X + 3 * D_X, b = 0, col = "red")
abline(a = E_X - 3 * D_X, b = 0, col = "red")


prop_hist <- function(x, xlab = "Värde") {
  p <- hist(x, breaks = seq(from = 0, to = 1, length.out = k + 1), plot = FALSE)
  p$counts <- p$counts / sum(p$counts)    # Konvertera antal till andelar
  plot(p,
       main = "Andelshistogram",
       ylab = "Andel",
       xlab = xlab,
       ylim = c(0, 0.2))
  axis(2)
}

prop_hist(slumptal)
abline(a = E_Y, b = 0, col = "grey")
abline(a = E_Y + 3 * D_Y, b = 0, col = "red")
abline(a = E_Y - 3 * D_Y, b = 0, col = "red")

```



# Uppgift 2
```{r}


prop_hist <- function(x, xlab = "Värde") {
  p <- hist(x, plot = FALSE)
  p$counts <- p$counts / sum(p$counts)    # Konvertera antal till andelar
  plot(p,
       main = "Andelshistogram",
       ylab = "Andel",
       xlab = xlab)
  axis(2)
}
n1 <- 100
n2 <- 1000000
a <- 1

par(mfrow = c(1,2))
prop_hist(rexp(n1, rate = a))
prop_hist(rexp(n2, rate = a))


m <- 0
s <- 1

par(mfrow = c(1,2))
prop_hist(rnorm(n1, mean = m, sd = s))
prop_hist(rnorm(n2, mean = m, sd = s))
```


# Uppgift 3
```{r}
n <- 100
k <- 10


E_X = n/k
Var_X = (n/k)*(1 - 1/k)
D_X = sqrt(Var_X)

E_Y = E_X/n
Var_Y = Var_X/(n^2)
D_Y = sqrt(Var_Y)


x <- rexp(n, rate = 2)
v <- 1 - exp(-2 * x)




prop_hist <- function(x, xlab = "Värde") {
  p <- hist(x, plot = FALSE)
  p$counts <- p$counts / sum(p$counts)    # Konvertera antal till andelar
  plot(p,
       main = "Andelshistogram",
       ylab = "Andel",
       xlab = xlab,
       ylim = c(0, 0.2))
  axis(2)
}

print(E_Y)
print(D_Y)
# Plotta x och v bredvid varandra
par(mfrow = c(1, 2))
prop_hist(x, xlab = "X")
prop_hist(v, xlab = "V")


abline(a = E_Y, b = 0, col = "grey")
abline(a = E_Y + 3 * D_Y, b = 0, col = "red")
abline(a = E_Y - 3 * D_Y, b = 0, col = "red")

```

