---
title: "Laboration 1"
author: "Förnamn Efternamn"
date: "`r Sys.Date()`"
output:
  html_document:
    fig_caption: yes
  pdf_document: default
---
\renewcommand{\figurename}{Figur} 
\renewcommand{\tablename}{Tabell}

# Sammanfattning
I detta inledande stycke ska ni förklara vad laborationen går ut på och vad ni kom fram till, utan att gå in på detaljer.

# Uppgift 1
Text.


## Uppgift 1.1
Mer text.

## Uppgift 1.2
Ännu mer text.

```{r}
N <- 70
K <- 11 # Keno 11
n <- 20
p <- rep(0, K + 1) # vektor av 11+1=12 nollor
for (k in 0:K) {
  p[k+1] <- choose(K, k)*choose(N-K,n-k)/choose(N,n) # p[k+1] är sannolikheten att få k rätt i Keno 11 
}
df <- data.frame(k = 0:K, p = p)
names(df) <- c("Antal rätt", "Sannolikhet")
knitr::kable(df, digits = 3, caption = "Tabell över sannolikheterna att få olika antal rätt i Keno 11")

sum(p)
```

## Uppgift 1.3
Ännu mer text.

# Uppgift 2 
I Diagram 1 ser vi att k=3 är det mest sannolika utfallet i Keno 11. Övriga utfall som är nära 3 är också ganska sannolika, men de utfall som ligger längre bort från 3 är väldigt osannolika. Särskilt väsentligt är att det är väldigt sannolikt att man får mindre än 5 rätt, dvs. att man vinner ingenting, och att det är alltså ovanligt att vinna. Det kan ses genom att titta på den kumulativa arean av diagrammet upp till och med k=4.

# Uppgift 3

```{r, fig.cap="Diagram 1: Stapeldiagram"}
# Här skriver ni koden för figuren.
names(p) <- 0:K
barplot(p, xlab = "Antal rätt", ylab = "Sannolikhet")

vinstsannolikhet <- sum(p[6:(K+1)])
paste0("Vinstsannolikheten enligt Svenska Spel är ", round(1 / 6.2, 3))
paste0("Vår vinssannolikhet är ", round(vinstsannolikhet, 3))
```
