---
title: "Lösningsförslag till Laboration 0"
subtitle: Sannolikhetsteori I
author: "Emil Erikson och Leo Levenius^[Tidigare version av Benjamin Kjellson.]"
date: "`r Sys.Date()`"
output:
  pdf_document: default
  html_document:
    fig_caption: yes
---
\renewcommand{\figurename}{Figur}
\renewcommand{\tablename}{Tabell}

```{r setup, include=FALSE}
knitr::opts_chunk$set(echo = TRUE)
```

Följande är __förslag__ på lösningar till Laboration 0.
Det vill säga, de kunde utförts på annat sätt och fortfarande ha varit korrekta.


# Uppgift 1

```{r}
x <- pi + 1
```
Värdet av $\pi + 1$ är ca `r round(x, 3)`.

# Uppgift 2
```{r}
cylinder_area <- function(r, h) {
  2 * pi * r * h + 2 * pi * r^2
}
```

Arean för en cylinder som har höjden 5 meter och radie 1 meter är 
ungefär `r round(cylinder_area(1, 5), 1)` kvadratmeter.

# Uppgift 3
```{r, fig.cap="En cylinders area som funktion av radien, för fix höjd.", out.width="60%", fig.align="center"}
radier <- seq(from = 0.1, to = 4, length.out = 100) 
areor <- cylinder_area(radier, 1)
plot(radier, areor, 
     type = "l",
     main = "",
     ylab = "Area",
     xlab = "Radie")
```

\newpage


# Uppgift 4

# (a)
```{r}
medelv1 <- function(x) {
  sum(x) / length(x)
}

medelv1(1:10)
mean(1:10)
```

# (b)
```{r}
medelv2 <- function(x) {
  mu <- 0
  n <- length(x)
  for (i in 1:length(x)) {
    mu <- mu + x[i] / n
  }
  mu
}

medelv2(1:10)
mean(1:10)
```


# Uppgift 5
Följande var givet:
```{r}
set.seed(12345)

år <- 0:19
bnp_capita <- 10 + 0.3 * år + rnorm(20)
```

## (a)

```{r, fig.cap="BNP per capita över tid för ett påhittat land.", out.width="60%", fig.align="center"}
plot(år, bnp_capita, 
     main = "",
     ylab = "BNP/capita",
     xlab = "År")
abline(a = 10, b = 0.3, col = "grey")
```


## (b)
Efter vi har ändrat i `set.seed` måste vi också definiera om variablerna
(åtminstone `bnp_capita`, som använder sig av slump-funktionen `rnorm`):

```{r, fig.cap="BNP per capita över tid för ett påhittat land.", out.width="60%", fig.align="center"}
set.seed(42069)

år <- 0:19
bnp_capita <- 10 + 0.3 * år + rnorm(20)
plot(år, bnp_capita, 
     main = "",
     ylab = "BNP/capita",
     xlab = "År")
abline(a = 10, b = 0.3, col = "grey")
```

\newpage

__Vad är annorlunda mellan de två plottarna?__ Jo, prickarna ligger på andra
ställen. Detta eftersom vi ändrade värdet i `set.seed`. Använder vi oss inte
av `set.seed` alls så får vi annorlunda plottar varje gång vi kör koden. Detta
kan vara en nackdel då ni vill beskriva en sådan plot.

---